【裁判字號】    98,交訴,22
【裁判日期】    980417
【裁判案由】    公共危險等
【裁判全文】
臺灣臺北地方法院刑事判決              98年度交訴字第22號
公  訴  人  臺灣臺北地方法院檢察署檢察官
被      告  乙○○
上列被告因犯公共危險等案件，經檢察官聲請以簡易判決處刑（
九十八年度偵字第一四六八號），經本院臺北簡易庭認為不宜以
簡易判決處刑（受理案號為九十八年度北交簡字第三八四號），
改依通常程序審理，嗣於本院準備程序進行中，被告就被訴事實
為有罪之陳述，經本院合議庭裁定由受命法官獨任進行簡式審判
程序，判決如下：
    主    文
乙○○駕駛動力交通工具肇事，致人受傷而逃逸，處有期徒刑陸
月，如易科罰金，以新臺幣壹仟元折算壹日。
    犯罪事實
一、乙○○於民國九十七年十一月四日上午八時十分許，駕駛車
    牌號碼○五五九—ＲＦ號自小客車，沿臺北市○○區○○街
    三八巷由南往北方向行駛，行經臺北市○○區○○街與農安
    街三八巷交岔路口時，本應注意汽車行駛至交岔路口，其行
    進、轉彎，行至無號誌或號誌故障而無交通指揮人員指揮之
    交岔路口，支線道車應暫停讓幹線道車先行，而依當時為天
    候晴，日間有自然光線，道路路面狀況乾燥，無缺陷，無障
    礙物，且視距良好之市區○○道路，並無不能注意之情況，
    竟違反行至無號誌或號誌故障而無交通指揮人員指揮之交岔
    路口，支線道車應暫停讓幹線道車先行之規定，逕行駛入該
    交岔路口，適有甲○○騎乘車牌號碼ＣＭＦ—三一○號重型
    機車搭載洪怡君，沿臺北市○○區○○街由西往東方向行駛
    至該處，因而閃避不及，致使乙○○所駕駛之自小客車前車
    頭與甲○○騎乘之重型機車右側車身發生碰撞，造成甲○○
    惠騎乘之重型機車人、車倒地，致使甲○○受有右膝蓋擦傷
    與左手掌擦傷等傷害（乙○○涉犯過失傷害罪嫌部分業據甲
    ○○於偵查中撤回告訴，並經臺灣臺北地方法院檢察署檢察
    官為不起訴處分），洪怡君則受有右側大腿挫傷、擦傷、瘀
    青與右側小腿挫傷、擦傷、瘀青等傷害（未據告訴）。詎乙
    ○○明知所駕駛上開自小客車與甲○○所騎乘重型機車發生
    車禍而肇事，並致甲○○、洪怡君受傷，竟僅欲將甲○○扶
    起，卻未對甲○○、洪怡君施以救護或報警處理，旋即基於
    逃逸之犯意，以洪怡君未理會其詢問，口氣不佳，且甲○○
    、洪怡君及渠等騎乘之前開重型機車均無事為由，逕自駕駛
    上開車牌號碼○五五九—ＲＦ號自小客車離開現場，經甲○
    ○、洪怡君記下乙○○駕駛之自小客車車牌號碼報警處理而
    循線查獲。
二、案經臺北市政府警察局中山分局報請臺灣臺北地方法院檢察
    署檢察官偵查並聲請簡易判決處刑。
    理  由
一、前揭事實，業據被告乙○○於本院審理時坦承不諱，復經證
    人甲○○、洪怡君於警詢及偵查中證述綦詳，並有馬偕紀念
    醫院（臺北院區）乙種診斷證明書、臺北市政府警察局交通
    警察大隊道路交通事故初步分析研判表、道路交通事故現場
    圖、臺北市政府警察局中山分局交通分隊道路交通事故補充
    資料表、臺北市政府警察局中山分局交通分隊交通事故談話
    紀錄表、道路交通事故調查報告表、臺北市○○○○○道路
    交通事故肇事人自首情形記錄表及照片等件在卷可稽，足認
    被告任意性自白與事實相符，應堪採信。綜上所述，本件事
    證明確，被告犯行堪以認定，應依法論科。
二、按汽車駕駛人駕駛汽車肇事致人受傷或死亡，應即採取救護
    及依規定處置，並通知警察機關處理，不得任意移動肇事汽
    車及現場痕跡證據，道路交通管理處罰條例第六十二條定有
    明文。次按刑法第一百八十五條之四之肇事逃逸罪，以處罰
    肇事後逃逸之駕駛人為目的，俾促使駕駛人於肇事後能對被
    害人即時救護，以減少死傷，是該罪之成立只以行為人有駕
    駛動力交通工具肇事，致人死傷而逃逸之事實為已足，至行
    為人對肇事有否過失，則非所問，最高法院九十二年度臺上
    字第六五四一號亦著有裁判意旨可資參照。從而交通事故一
    旦發生，且發生人員傷亡之情況，不論撞人或被撞，甚或因
    其他事故而造成死傷，只要是在駕駛動力交通工具過程內所
    發生之傷害範圍，經常非於車禍甫發生時，即得依據被害人
    之外觀有無外傷即能判斷，舉凡顱內出血、臟器破裂、非穿
    透性骨折等嚴重傷害，均未必有明顯外傷，因此凡在可能發
    生傷亡之情形下，參與交通事故之駕駛人，即應負有救助之
    義務，任何駕駛人均不能逕自以被害人無明顯外傷等類之粗
    淺觀察，即離開車禍現場任由潛在之傷害擴大，而此亦為前
    述刑法第一百八十五條之四立法原因之一。核被告所為，係
    犯刑法第一百八十五條之四駕駛動力交通工具肇事，致人受
    傷而逃逸罪。爰審酌被告於事發後雖未以救護或報警處理，
    但曾下車察看被害人甲○○、洪怡君之情形，犯罪後坦承犯
    行，深表悔悟，態度良好，並已於偵查中與被害人甲○○達
    成和解，賠償被害人甲○○之損失，兼衡其犯罪之動機、目
    的、手段、智識程度等一切情狀，爰量處如主文所示之刑，
    並諭知易科罰金之折算標準。
據上論斷，應依刑事訴訟法第二百七十三條之一第一項、第二百
九十九條第一項前段，刑法第一百八十五條之四、第四十一條第
一項前段，判決如主文。
本件經檢察官黃兆揚到庭執行職務
中    華    民    國  九十八  年    四    月   十七   日
                  臺灣臺北地方法院交通法庭
                      法      官  雷淑雯
上正本證明與原本無異。
如不服本判決，應於判決送達後十日內向本院提出上訴狀（應抄
附繕本）。告訴人或被害人如對於本判決不服者，應具備理由請
求檢察官上訴，其上訴期間之計算係以檢察官收受判決正本之日
期為準。
                      書  記  官  胡詩唯
中    華    民    國  九十八  年    四    月   十七   日
附錄本案論罪科刑法條全文
中華民國刑法第一百八十五條之四
駕駛動力交通工具肇事，致人死傷而逃逸者，處六月以上五年以
下有期徒刑。


司法院資訊處製作；財團法人民間司法改革基金會備份。
